【裁判字號】    89,易,1242
【裁判日期】    890731
【裁判案由】    竊盜等
【裁判全文】
臺灣高雄地方法院刑事判決                        八十九年度易字第一二四二號
    公  訴  人  臺灣高雄地方法院檢察署檢察官
    被      告  丁○○
                丙○○
                甲○○
右列被告因竊盜等案件，經檢察官提起公訴（八十八年度偵字第一九八四Ｏ號），本
院判決如左：
    主  文
丁○○行使偽造私文書，足以生損害於他人，處有期徒刑伍月，緩刑貳年。
丙○○、甲○○均無罪。
    事  實
一、丁○○於民國八十八年八月五日（起訴書誤載為同年月四日）中午某時許，在其
    位於高雄市○○區○○路二九六巷六二號之住處內，見其姊陳瓊玉（起訴書誤載
    為陳璦玉）之男友戊○○所寄放之旅行箱內，置有乙○○所有之華僑銀行活期儲
    蓄存款存摺（以下簡稱華僑銀行存摺）一本，及已蓋有「乙○○」印鑑章（係由
    戊○○所盜蓋者）、但尚未填寫金額之華僑銀行存摺類存款取款憑條（以下簡稱
    取款憑條）一張，與乙○○所有之中華民國護照、台胞證各一本等物（上開物品
    係戊○○前所竊得之物，戊○○竊盜部分將待其到案後由本院另行審結），竟萌
    為自己不法所有之意圖而竊取前開物品，得手後，於同日下午某時，丁○○復承
    前不法所有之意圖，利用不知情之丙○○與甲○○（以上二人經本院判決無罪，
    容後敘述）為其盜領上開乙○○所有存款，乃向渠二人謊稱係其伯父託其代領二
    十萬元等語，而由甲○○騎機車搭載丁○○，另丙○○則自行騎車，三人共同前
    往位於高雄市新興區○○○路四五號之華僑銀行，於同日下午三時十分許，由不
    知情之丙○○，持前開華僑銀行存摺及取款憑條進入銀行內，在取款憑條上填寫
    金額「貳拾萬元正」，而偽以乙○○名義完成該紙取款憑條之私文書後，交付銀
    行櫃檯人員，欲使銀行人員陷於錯誤而詐領乙○○所有之存款，並足生損害於乙○○，惟因乙○○業經辦理掛失而遭銀行櫃檯人員發現有異報警，當場自丙○○
    身上起出前開華僑銀行存摺一本及取款憑條一張，並進而自在銀行外等候之丁○○身上起出乙○○所有而遭竊之中華民國護照及台胞證各一本，而循線查知上情
    。
二、案經高雄市警察局新興分局報告臺灣高雄地方法院檢察署檢察官偵查起訴。
    理  由
壹、被告丁○○有罪部分：
一、訊據被告丁○○對其於右揭時地竊取存摺、取款憑條等物後，利用不知情之被告
    甲○○、丙○○，由丙○○填寫取款憑條上之金額而欲詐領告訴人乙○○銀行存
    款之犯行，業已坦承不諱，供稱：我是在我姊姊的男友戊○○放在我家裡的一個
    旅行箱內，發現乙○○所有之右揭物品，我竊取得手後就將存摺及取款憑條交由
    不知情之丙○○，利用他去幫我盜領二十萬元，但還沒領到就被抓了等語，核與
    同案被告戊○○（另行審結）所供稱：我竊取乙○○所有之右揭物品後，除取款
    憑條二張、旅行支票等已用掉之外，其餘物品就置於旅行箱內而放在女友陳瓊玉
    家中，後來忘了取回。我行竊時，取款憑條之金額部分還是空白的等語相符，而
    被告丙○○、甲○○亦均供稱：被告丁○○告訴我們是他伯父要他幫忙領款等語
    ，被告丙○○並供稱：乙○○所有之華僑銀行存摺、取款憑條，是丁○○交給我
    的等語，而被告等之前開供述，亦與告訴人乙○○所指述其所有之右揭物品係遭
    被告戊○○所竊取等情相符，此外，復有乙○○之華僑銀行活期儲蓄存款帳戶之
    存提款交易明細表影本，及由被告戊○○盜蓋乙○○印鑑章而經被告丁○○利用
    被告丙○○而填寫金額之取款憑條，及乙○○領回前開華僑銀行存摺、取款憑條
    、護照、台胞證等失竊物品時所立具贓物認領保管收據各一紙均附卷可稽，是以
    被告丁○○之前開任意性自白核與事實相符，事證明確，其犯行堪以認定。
二、按取款憑條係金融機構為便利存款人取款而事先印妥任人索取填寫之憑證，其性
    質係屬私文書，而取款人欲憑以提款時，則另需自行填寫金額並蓋用印鑑章後始
    可領款，故被告丁○○竊取乙○○所有之取款憑條時，其上雖業有蓋印「乙○○
    」印鑑章，然該取款憑條尚屬未完成之文書，是被告丁○○利用不知情之丙○○
    填具領款金額「貳拾萬元正」，仍屬冒用他人名義偽造取款憑條之行為。故核被
    告丁○○所為，係犯刑法第二百十六條、第二百十條之行使偽造私文書罪、第三
    百三十九條第三項、第一項之詐欺取財未遂罪與第三百二十條第一項之竊盜罪。
    其偽造私文書後復持以行使，偽造之低度行為應為行使之高度行為所吸收，不另
    論罪。而其利用不知情之被告丙○○、甲○○至銀行偽填取款憑條金額而偽造私
    文書後行使欲遂行其詐欺之行使偽造私文書及詐欺未遂犯行部分，為間接正犯。
    就詐欺罪部分，被告所利用之人（被告丙○○部分）雖已著手詐欺行為之實施，
    惟華僑銀行之行員既未將財物交付而尚未發生取得財物之結果，屬未遂犯。又被
    告所犯上開行使偽造私文書罪、詐欺取財未遂與竊盜三罪間，有方法、目的之牽
    連關係，為牽連犯，應依刑法第五十五條後段規定，從較重之行使偽造私文書罪
    論斷。查被告丁○○並無構成累犯之前科，有台灣高雄地方法院檢察署刑案資料
    查註紀錄表、本院被告院內索引卡紀錄表及台灣高等法院被告全國前案紀錄表各
    一紙在卷可憑，爰審酌被告之前開素行，及其犯罪手段、所生損害，與其犯罪後
    坦承犯行之良好態度等一切情狀，酌量處如主文所示之刑。末按，被告未曾受有
    期徒刑以上刑之宣告等情，已如前述，因一時貪圖私利而未經深思熟慮，致觸犯
    本件犯行，經此次起訴審判後，當能知所警惕，應無再犯之虞，是本院認為前開
    對被告所宣告之刑，以暫不執行為適當，爰宣告緩刑二年，以啟自新。
貳、被告丙○○、甲○○無罪部分：
一、公訴意旨另以：被告丙○○與甲○○二人係與被告丁○○具有共同之犯意聯絡，
    於被告丁○○竊取告訴人乙○○所有之右揭物品後，三人共同前往華僑銀行而推
    由被告丙○○持該存摺與取款憑條進入華僑銀行欲詐領款項，惟因遭銀行人員發
    現而未遂，因認被告丙○○與甲○○亦均涉有詐欺未遂罪嫌。
二、訊據被告丙○○、甲○○迭於警訊及偵審中，堅決否認有參與詐領存款之犯行，
    均辯稱：丁○○只告訴我們是他伯父要他幫忙領款，我們原先並不知道存摺及取
    款憑條是丁○○偷來的，也沒有談到報酬的事等語，被告丙○○並辯稱：我當天
    下午遇到丁○○時，他請我去華僑銀行幫他提領現金二十萬元，當時取款憑條上
    已蓋有印鑑章，所以我不疑有他，我是基於朋友的立場幫他領錢等語，被告甲○○則辯稱：當日丁○○到我家來找我，拜託我幫他提領現金，我當場拒絕。之後
    我與丁○○共同外出，正好遇到丙○○，丁○○就轉而請丙○○幫忙，後來我就
    載丁○○，我們三人一起去華僑銀行要去領款，由丙○○進入銀行領款，我和丁○○在外面等候，等警方出現時我才知道發生事故等語。經查：
（一）被告丁○○亦供稱：乙○○所有之華僑銀行取款憑條在我竊取時，就已蓋有「
      乙○○」之印鑑章。我拜託甲○○、丙○○幫我去領錢時，我告訴他們是我伯
      父的錢，而未告訴他們該存摺、取款憑條是我偷來的，也沒說要分錢給他們等
      語，核與被告甲○○、丙○○之前開辯解內容相符。而告訴人乙○○於本院時
      ，雖曾質疑：既然取款憑條上蓋有其「乙○○」之印鑑章，被告丁○○姓「陳
      」，其大伯亦應姓「陳」才對，何以被告丙○○、甲○○未生疑心，顯有違常
      理等語，然被告丁○○業已供稱因其父親已經過世，故其所稱之「大伯」、「
      伯父」，是指現在與其母親在一起之男人，所以被告丙○○、甲○○沒有起疑
      等語。經本院依職權由法務部戶役政連結作業系統查詢被告丁○○之全戶戶籍
      資料以觀，其父親確實已經過世，有該全戶戶籍資料一紙附卷足憑，是以被告
      甲○○、丙○○之前開所辯，並非無據。又被告丁○○將取款憑條交付被告甲○○、丙○○時，該取款憑條既已蓋有印鑑章，而按諸一般常情，應係在經過
      本人授權之情形下才會蓋印「印鑑章」於取款憑條上，是以被告甲○○、丙○○辯稱因其上已蓋有印鑑章，故未起疑等情，亦屬有據。
（三）至告訴人乙○○於本案中，僅指稱其知悉失竊物品係遭被告戊○○所竊取，並
      未敘及是由被告丁○○所竊取，更未述及係遭被告丙○○或甲○○知情而共同
      向銀行詐領等情，是以公訴人以告訴人之指訴作為認定此二被告犯行之依據，
      容有誤會。
綜前所述，公訴人之指訴並無法使本院得到被告丙○○、甲○○係事前即知悉乙○○
所有之存摺及取款憑條乃被告丁○○所竊取，而於事後參與詐領現款行為之確信心證
，亦即本院依公訴人之指訴及依職權為前開調查後，並未發現被告有如公訴人所指：
意圖為自己不法之所有而施用詐術之犯行，此外復查無其他積極證據足資證明被告有
何詐欺犯行，核諸前揭說明，自應由本院為被告甲○○、丙○○均無罪之諭知。
參、據上論結，應依刑事訴訟法第二百九十九條第一項前段，第三百零一條第一項前
    段，刑法第二百十六條，第二百十條，第三百三十九條第三項、第一項，第三百
    二十條第一項，第二十六條前段，第五十五條後段，罰金罰鍰提高標準條例第一
    條前段，判決如主文。
本案經檢察官陳銘珠到庭執行職務。
中    華    民    國    八十九    年      七  月       三十一       日
                                  臺灣高雄地方法院刑事第六庭
                                      審判長法  官  莊  崑  山
                                            法  官  趙  家  光
                                            法  官  周  玉  群
右為正本，係照原本作成，證明與原本無異。
如不服本判決，應於送達後十日內，向本院提出上訴狀。
                                            書記官  王  宏  琪
中    華    民    國    八十九    年      八      月         四         日
附錄本案論罪科刑法條：
刑法第二百十條：
偽造、變造私文書，足以生損害於公眾或他人者，處五年以下有期徒刑。
刑法第三百三十九條第一項：
意圖為自己或第三人不法之所有，以詐術使人將本人或第三人之物交付者，處五年以
下有期徒刑、拘役或科或併科一千元以下罰金。
刑法第二百十六條：
行使第二百十條至第二百十五條之文書者，依偽造、變造文書或登載不實事項或使登
載不實事項之規定處斷。
刑法第三百三十九條第二項：
以前項方法得財產上不法之利益或使第三人得之者亦同。
刑法第三百三十九條第三項：
前二項之未遂犯罰之。
刑法第三百二十條第一項：
意圖為自己或第三人不法之所有，而竊取他人之動產者，為竊盜罪，處五年以下有期
徒刑、拘役或五百元以下罰金。


司法院資訊處製作；財團法人民間司法改革基金會備份。
